臺灣高等法院刑事判決　　　　　　　　　　　　　　九十一年度上易字第二六二號
　　上　訴　人
　　即　被　告　乙○○
　　選任辯護人　蔡文彬
右上訴人因侵占案件，不服臺灣士林地方法院九十年度易字第五五六號，中華民國九
十年十二月六日第一審判決（起訴案號：臺灣士林地方法院檢察署九十年度偵字第一
九０六號）提起上訴，本院判決如左：
    主  文
上訴駁回。
乙○○緩刑貳年。
    事  實
一、乙○○平日從事未上市股票交易及員工認股轉讓書買賣，接受客戶委託買賣股票
    及員工認股轉讓書等業務，為從事業務之人，渠因股票交易及員工認股轉讓書買
    賣而與甲○○熟識，甲○○前並曾多次委託乙○○代為購買未上市股票及員工認
    股轉讓書，詎乙○○於民國八十九年三月一日及同年三月三日，收受甲○○分別
    匯付委其代為購買股票之款項新台幣（下同）一百四十六萬五千元後，竟意圖為
    自己不法之所有，於收受後旋將之侵占入己，而用以支付其父謝玉住院之醫療費
    用、清償在外其他欠款與購買未上市股票、員工認股轉讓書等之用，嗣因乙○○
    未交付股票，經甲○○催討，乙○○始交付臺灣證券交易所股票一張（一千股，
    當時價值九萬五千元）並以現金或匯款方式陸續償還五十七萬元。
二、案經被害人甲○○告訴由臺灣高雄地方法院檢察署呈由臺灣高等法院檢察署檢察
    長令轉臺灣士林地方法院檢察署檢察官偵查後起訴。
    理  由
一、訊據被告乙○○固不否認渠為從事未上市股票交易及員工認股轉讓書買賣業務之
    人，而有收受甲○○為委託代為購買股票所交付之一百四十六萬五千元，並擅自
    挪用其中三十萬元用以支付其父之醫療費用等情，惟就其餘一百十六萬五千元部
    分，則矢口否認有侵占之犯行。辯稱：原本甲○○係委託代為購買中華電信員工
    認股轉讓書，但因為當時價格波動，甲○○要求等價格回穩後再行購買，嗣甲○
    ○又要求代為購買臺灣證券交易所股票，伊遂以上開款項代為購買十張每張一千
    股之股票，每股價格為九十五元，即每張價款為九萬五千元，並以五十七萬元為
    定金，但因為後來甲○○並未將剩餘之款項匯付，所以伊無法取得股票而未交付
    ，並無侵占之犯行云云。
二、惟查：
（一）、按民法第五百二十八條規定：「稱委任者，謂當事人約定，一方委託他方處
        理事務，他方允為處理之契約」。又同法第五百四十七條及第五百四十八條
        則為有關委任報酬之規定。本件被告乙○○平日從事未上市股票交易，接受
        客戶委託買賣股票等業務，為從事業務之人，渠因股票交易而與甲○○熟識
        ，甲○○前並曾多次委託乙○○代為購買未上市股票及員工認股轉讓書等情
        ，為被告乙○○所是認，雖渠於每次受委託代購未上市股票，或賺有利差，
        但其性質為有具報酬性質之委任而非買賣，應先敘明。
（二）、又右開犯罪事實，業據證人即被害人甲○○於偵、審中指述綦詳，且甲○○
        確實先後匯入被告帳戶共計一百四十六萬五千元，亦有匯款委託書四張附卷
        可按。
（三）、被告就上開因其所從事之未上市股票買賣業務而取得甲○○所交付之款項中
        ，三十萬元部分，確實遭被告用以支付其父之醫療費用部分，業據被告自白
        已如前述，核與證人甲○○所述相符，且有國軍退除役官兵輔導委員會臺中
        榮民總醫院所出具之被告之父謝玉之診斷證明書附卷可按，被告此部分犯行
        已臻明確。
（四）、再就甲○○所交付之其餘一百十六萬五千元部分，被告初雖辯稱：其中五十
        七萬元乃用以支付購買臺灣證券交易所股票之定金云云，然嗣又改稱：購買
        臺灣證券交易所股票需以價金之全額交付始得購買云云，其前後供述已有矛
        盾，不能遽採。即果如被告所陳係以前開甲○○交付之款項支付購買臺灣證
        券交易所十張股票之價款，但系爭股票每股價格僅為九十五元，每張一千股
        之股票價格為九萬五千元，十張總價額為九十五萬元，則甲○○所交付之款
        項原足以全額支付，並尚有餘額，自無所謂因甲○○未將短少之餘額交付以
        致無法取得股票交付之可能。而嗣後被告經甲○○催討後，僅交付證交所之
        股票一張，對於其餘股票何在則無法為清楚之交代，顯見所辯不實，要難謂
        為可採。況被告於偵查中亦坦認：「我買到中華電信假股條，賣方不見了，
        我也拿不到股票，我要賠錢給委託我之人」云云，是顯見系爭甲○○所交付
        之款項，確遭被告侵占而予以挪為他用已足認定。至被告嗣後雖有交付臺灣
        證券交易所股票一張，依當時價值為九萬五千元，並先後匯款清償五十七萬
        元等情，為被告所自陳，並核與證人甲○○證述情節相符，且有甲○○銀行
        帳戶往來明細表附卷可佐，固堪認為真實，惟此乃經甲○○催討之結果，對
        於被告侵占之事實及金額認定尚不生影響，應予敘明。
（五）、綜上所述，本件事證明確，被告犯行洵足認定。
三、被告乙○○係從事未上市股票交易及員工認股轉讓書買賣業務，為從事業務之人
    ，渠因受甲○○委託而持有甲○○交付擬用以購買股票之金錢，係基於業務上而
    持有，被告侵占之，核其所為，係犯刑法第三百三十六條第二項業務侵占罪。檢
    察官聲請簡易判決處刑論訴被告係犯刑法第三百三十五條第一項之罪尚有誤會，
    起訴法條應予變更。
四、原審因依刑法第三百三十六條第二項、罰金罰鍰提高標準條例第一條前段規定，
    並審酌被告之智識程度、生活狀況及其犯罪之動機、手段、目的、所侵占之金額
    並犯罪後之態度等一切情狀，以被告乙○○意圖為自己不法之所有，而侵占對於
    業務上所持有之物，量處有期徒刑七月，其認事用法，洵無不當，量刑亦屬妥適
    。被告上訴否認犯罪，委無可採，其上訴為無理由，應予駁回。
五、末查，被告前未曾成受有期徒刑以上刑之宣告，有本院被告全國前案紀錄表乙紙
    在卷可考，素行尚可，經此偵、審程序之進行，當知警惕，無再犯之虞，嗣後已
    與被害人達成和解，有和解書乙紙在卷可稽，本院認所宣告之刑以暫不執行為適
    當，應併予宣告緩刑二年，以啟自新。
據上論斷，應依刑事訴訟法第三百六十八條、第七十四條第一款，判決如主文。
本案經檢察官沈世箴到庭執行職務。
中    華    民    國      九十一    年      六      月      十七        日
                              臺灣高等法院刑事第二十一庭
                                  審判長法  官  葉  騰  瑞
                                        法  官  黃  國  忠
                                        法  官  江  國  華
右正本證明與原本無異。
不得上訴。
                                        書記官  吳  碧  玲
中      華      民      國     九十一   年      六      月    十七      日
附錄本案論罪科刑法條：
刑法第三百三十六條第二項：
  對於業務上所持有之物，犯前條第一項之罪者，處六月以上五年以下有期徒刑，得
  併科三千元以下罰金。
